【裁判字號】    98,訴,1892
【裁判日期】    990924
【裁判案由】    殺人未遂等
【裁判全文】
臺灣臺南地方法院刑事裁定              98年度訴字第1892號
公  訴  人  臺灣臺南地方法院檢察署檢察官
聲  請  人
即  被  告  丙○○
選任辯護人  熊家興律師
            林樹根律師
            洪茂松律師
聲  請  人
即  被  告  丁○○
選任辯護人  黃紹文律師
            蘇文斌律師
            黃俊達律師
上列被告因殺人未遂等案件，聲請人即被告及其選任辯護人聲請
具保停止羈押，本院裁定如下：
    主  文
丙○○自中華民國九十九年十月一日起延長羈押二月；具保之聲
請駁回。
丁○○自中華民國九十九年十月一日起延長羈押二月；具保之聲
請駁回。
    理  由
一、聲請意旨略以：
  (一)被告丙○○部分：除被告丙○○之選任辯護人熊家興律師於
    民國99年9月9日具狀聲請具保停止羈押（如附件一所示）外
    ，另被告丙○○及其選任辯護人再於本院99年9月24日調查
    期日分別敘述如下：
    1.被告丙○○稱：因為共同被告甲○○、乙○○等人放火後
      ，事後指證是伊和被告丁○○教唆共同被告去放火，共同
      被告的指證也必須要有實質的證據，不能因為共同被告說
      的就將伊關了1年多。希望能夠還伊一個清白，伊已經禁
      見7個多月，被關了1年多，本件已經審理結束，伊被羈押
      可能會影響伊太太跟伊離婚，造成妻離子散，伊母親因為
      這件事情，眼睛都哭瞎了，伊進來之前有一些支票開出去
      了，這些錢伊也必須處理，伊希望法官能夠讓伊交保，陪
      伴伊母親過一段時間，如果伊需要去執行，一定會去的，
      關於反覆實施之虞，伊可以發誓不會再發生等語。
    2.辯護意旨另補充：
      (1)鈞院99年7月27日延押理由認為被告丙○○犯罪嫌疑重
        大，並涉嫌放火甚多次，足認有反覆實施同一犯罪之虞
        ，惟鈞院最後一次審理庭各被告、辯護人提出之答辯及
        證據資料足以證明檢察官起訴被告丙○○涉嫌刑法第17
        3條、第271條部分之所謂五年以上重罪，證據相當薄弱
        ，另檢察官所指有事實足認反覆實施同一犯罪之虞，檢
        察官並未提出具體的事實為何，所指的反覆實施之虞也
        是一種推測，本件相關具體事證並不構成這一項羈押理
        由，所以請求停止羈押；
      (2)對於鈞院羈押被告丙○○係認被告丙○○有放火、殺人
        的重罪之嫌，然而本件經審理之後，被告丙○○的犯罪
        行為比較符合刑法第175條的構成要件，故所犯是否重
        罪有研究之餘地，再者就所謂的勾串共犯或證人部分，
        經鈞院審理之後，共犯與證人的證詞與偵查中佐證大致
        相符，因此被告丙○○實際上並無勾串的情事，公訴人
        舉不出事實來證明被告丙○○有勾串之虞，有關羈押的
        理由之一係有反覆實施之虞，此部分本案也沒有證據來
        證明事實上被告丙○○有反覆實施同一犯罪之虞，如果
        以起訴書所載的過去的犯罪事實來推定被告丙○○未來
        有反覆實施之虞，則顯然違反無罪推定之原則，被告丙
        ○○經此偵審教訓，有面對未來刑事責任的準備，就本
        案的被害人若因被告交保後，再次受害的話，想必被告
        丙○○可能又難脫涉嫌之嫌，因此，被告丙○○迨無可
        能再次對本案被害人為犯罪之行為，另外，就本案以外
        是否尚有其他未受害之被害人，於被告丙○○交保後，
        可能遭受同一手段報復、侵害的情事，從本案的卷證資
        料顯示都沒有，因此很難憑空的臆測去認定被告丙○○
        有反覆實施同一犯罪之虞。有關羈押平衡原則的部份，
        本件下手實施的主嫌甲○○、乙○○等人，都已經陸續
        交保在外，就算鈞院認為被告丙○○有教唆、共謀之嫌
        ，其犯罪行為的惡性是否會比真正下手實施之人還要重
        的話，也有待商榷，既然其他共同被告既然都已經交保
        的話，被告丙○○事實上確實已無羈押的必要性，應該
        可以以交保、限制住居、出境出海或到警察機關報到等
        方式來代替羈押的手段，故認為本件延長羈押的理由似
        乎不夠充分，請求具保停押等語。
  (二)被告丁○○部分：除被告丁○○之選任辯護人黃俊達律師、
    蘇文斌律師於民國99年9月14日具狀聲請具保停止羈押（如
    附件二所示）外，另被告丁○○及其選任辯護人再於本院99
    年9月24日調查期日分別敘述如下：
    1.被告丁○○稱：請鈞院體諒長春安養院等三家安養院是伊
      從87年開辦，共同被告丙○○於91年參與股東，因為這三
      家土地是租賃的，地主與伊必須要到法院公證才可能拿到
      證照，如果伊沒有辦法出去處理的話，就算要換負責人，
      地主也不願意同意，因為伊需要與地主到法院重新將申請
      立案合法的土地租約重新解約，新的負責人還要重新到法
      院來做租賃的公證，縣政府才會核發證照，安養院裡面有
      收一些戶口寄在伊那邊，收費不足的老人，政府一個月才
      補助新台幣（下同）4000至6000元，已經在伊那邊住很多
      年，如果伊不處理，後面的負責人也不可能像伊這樣繼續
      照顧他們，安養院的員工也都在伊那邊十年以上，如果安
      養院收起來的話，員工每個家庭的問題，及老人照顧的問
      題，伊的良心會一輩子過不去，縣政府因為伊被羈押，老
      人只能出去，不能收進來，安養院每個月都在虧錢，目前
      都是伊乾媽的二兒子，也就是共同被告丙○○的二哥在代
      墊等伊出去用房子或土地作抵押，與共同被告丙○○的二
      哥處理清楚這些債務，因為經營安養院的現金伊都拿去成
      立慈善基金會，伊身上也沒有什麼錢，伊名下有土地與房
      子，等伊出去就可以處理。上週伊的員工來接見伊，表示
      如果伊再繼續押下去，無法出去處理的話，他們也撐不下
      去了，老人不知道如何，先前他們都是硬撐的等語。
    2.辯護意旨另補充：
      (1)本案已經調查完畢，也沒有所謂勾串共犯、湮滅証據之
        虞，且從調查的過程中，被告丁○○在被動的狀況下與
        其他共同被告接觸，此種情形之下，是否有湮滅或勾串
        之虞的可能性已經不存在；被告丁○○與本件實際下手
        實施的人員並沒有交情，並非被告丁○○發動這些行為
        ，僅是處於被動的狀況之下，如果有謀議或違法的情事
        ，頂多也只是在場幫腔，像這種情況下被告丁○○並沒
        有反覆實施同一犯罪的能力；目前被告丁○○被羈押造
        成其所經營的三家安養院都無法正常營運，實際的支出
        都沒有辦法查證，據院內人員告知安養院又多支出了一
        千多萬元，但是相關的支出金額從何而來，從何而去都
        沒有辦法作實際的查證，最近又收到台南縣政府99年8
        月26日函如果負責人長期羈押的話造成安養院運作受影
        響，希望能夠變更負責人，但是其實這是不可行的方案
        ，因為目前安養院的財務狀況不明的話，沒有人敢來承
        接，要來承接一定又有另一筆開銷，而資金從何而來，
        所以變更負責人也不是羈押狀況下能夠完成，就被告丁
        ○○的狀況下，長期羈押已經超過九個月，禁見期間長
        達8個月，再犯對被告丁○○來說絕對划不來，這種情
        形下，能否以具保來代替羈押，或每日向派出所報到，
        或限制住居、出境出海，且颱風剛過，安養院有無狀況
        都無法掌握，又本件所有財務糾紛並不大，彼此之間亦
        無深仇大恨，用放火來報復係小題大作，造成的損失原
        比之前財務紛爭的總和多了好幾倍，天下沒有人會做這
        麼笨到敢再造次，被告丁○○應無反覆實施之虞，請鈞
        院斟酌，准予具保停止羈押；
      (2)本件證人都已經詰問完畢，且被告丁○○也解除接見通
        信，原來的延長羈押理由之串證的可能性已經不存在。
        本件的爭議、相關案件都是因為安養院的經營、糾紛所
        造成，所以其犯案的原因及對象都是特定的，在此之外
        ，並不會就一般特定的第三者會產生犯罪行為，故本案
        應該不會有再繼續實施同一犯罪的疑慮，就此部分檢察
        官也沒有提出相當的證明來證明這個可能性是存在的，
        故原來延長羈押的理由應該是不存在的。又經過詰問相
        關的證人，本件犯案的目的應該只是在對財產的侵害或
        對特定人的警告，並不是要去取人性命或要去燒燬房子
        ，本件被告丁○○在本案的角色，即使依照相關證人的
        證詞，至多只是一個在場有聽到相關案件的一個在場的
        人而已，其涉案情節比較輕微，所涉的犯罪行為應該也
        不是最輕本刑5年以上之罪，被告丁○○因此案件已經
        羈押9個多月，案件也審理終結，就比例的平衡上，應
        該無繼續加以延長羈押之必要，請求法院能夠以其他方
        式來替代羈押之處分等語。
二、經查：
  (一)被告丙○○、丁○○涉嫌殺人未遂等案件，被告丙○○、丁
    ○○二人經本院訊問後，均認犯罪嫌疑重大，且否認犯行，
    事後又找人頂替罪名，有事實足認為有勾串共犯或證人之虞
    ，且有事實足認有反覆實施同一犯罪之虞，而有羈押之必要
    ，均依刑事訴訟法第101條第1項第2款、第101條之1第1項第
    1款之規定，於98年12月31日予以羈押並禁止接見通信，嗣
    經本院於99年3月31日、99年5月31日及99年7月31日分別均
    延長羈押2月，並均已解除禁止接見通信在案，先予敘明。
  (二)按「延長羈押期間，偵查中不得逾二月，以延長一次為限。
    審判中每次不得逾二月，如所犯最重本刑為十年以下有期徒
    刑以下之刑者，第一審、第二審以三次為限，第三審以一次
    為限。」刑事訴訟法第108條第5項定有明文；是如所犯為死
    刑、無期徒刑或逾10年有期徒刑之刑者，其於審判中延長羈
    押之次數，即不受3次或1次之限制。又所謂「所犯最重本刑
    為十年以下有期徒刑以下之刑者」要件之判斷，於判決後，
    自應以法院判決所適用之罪名及所犯法條為準，此有最高法
    院97年度台抗字第197號判決可參。查前開第三次延長羈押
    期間即將於99年9月30日屆至，且本案於99年9月24日宣判，
    被告丙○○、丁○○因經本院認定均係犯刑法第354條之毀
    損罪、刑法第174條第4項、第1項之放火燒燬現未有人所在
    之他人所有建築物未遂罪、刑法第175條第1項之放火燒燬他
    人所有之汽車，致生公共危險罪、刑法第277條第1項之傷害
    罪、刑法第173條第3項、第1項之放火燒燬現未有人所在之
    他人所有建築物未遂罪，又被告丁○○另犯刑法第29條、第
    168條之教唆偽證罪，分別量處如判決書主文所示之刑，並
    均定其應執行之刑均為有期徒刑30年，此有本院判決1份可
    稽；再按刑法第173條第1項之放火燒燬現未有人所在之他人
    所有建築物罪之最重本刑為無期徒刑，至於未遂犯僅得視犯
    罪行為人與法秩序所呈現敵對意志程度，而按既遂犯之刑減
    輕，另為適當之「宣告刑」，非該減輕之刑即指為放火燒燬
    現未有人所在之他人所有建築物罪之法定刑，是本件被告丙
    ○○、丁○○所犯之放火燒燬現未有人所在之他人所有建築
    物未遂案件，其最重本刑為無期徒刑，並不符刑事訴訟法第
    108條第5項規定之「所犯最重本刑為十年以下有期徒刑以下
    之刑者」要件，自無延長羈押次數限制之適用，在此敘明。
  (三)末按，羈押制度係拘束刑事被告身體自由，並將其收押於一
    定處所之強制處分，此一保全程序旨在防止被告逃亡、保全
    證據及確保刑事偵查、審判、執行程序順利進行，使國家刑
    罰權得以實現以維護社會安全，有司法院大法官會議解釋第
    392號、第653號解釋可參。是被告經法官訊問後，認為犯罪
    嫌疑重大，符合刑事訴訟法第101條一般性羈押或同法第101
    條之1預防性羈押之法定羈押原因，且有羈押之必要者，法
    院自得就具體個案情節及法定構成要件予以酌定，就客觀情
    形觀察，如法院羈押之裁定在目的與手段間之衡量並無違反
    比例原則情形，即不得指摘有違法或不當可言。又於羈押後
    ，有無繼續羈押之必要，仍許法院斟酌訴訟進行程度及其他
    一切情事而為認定，除有刑事訴訟法第114條各款所列情形
    之一不得駁回者外，是否撤銷羈押或准許具保停止羈押，法
    院有自由裁量之權，衡非被告所得強求。查被告丙○○、丁
    ○○其二人及其選任辯護人上開聲請具保之事由均不符刑事
    訴訟法第114條各款所列不得駁回事由之情形，復經本院於9
    9年9月24日訊問後，認被告二人犯罪嫌疑仍係重大，所犯之
    放火燒燬現未有人所在之他人所有建築物未遂罪，其最輕本
    刑為7年以上有期徒刑之罪，又其二人開設老人養護之家，
    竟因營業競爭、養護之家評鑑不佳或因與他人之糾紛等因素
    ，即率爾買兇四處縱火，甚且對於同一被害對象一再為縱火
    、傷害、毀損等犯行，足見被告丙○○、丁○○報復心態極
    為強烈，毫無法紀觀念，所為實屬重大違反社會治安及法秩
    序，其二人反覆一再實施犯罪，被告丙○○、丁○○二人犯
    罪之次數分別高達14、13件，又在歷次犯行中均擔任主謀之
    角色，除提供被害人之資料予下手實施者外，甚而指導犯罪
    手法，復經本院於99年9月24日分別宣告其二人應執行有期
    徒刑30年，此有本院判決1份可稽，因認被告丙○○、丁○
    ○均有刑事訴訟法第101條第1項第3款所定之情形，且有事
    實足認有反覆實施同一犯罪之虞，均依刑事訴訟法第101條
    第1項第3款、第101條之1第1項第1款之規定，符合羈押之原
    因尚未消滅之要件，非予羈押顯難進行後續之上訴審判或執
    行，而此顯非以重金交保、限制住居或其他附帶處分方式所
    得保全，故被告丙○○、丁○○均仍有羈押之必要。是以，
    被告丙○○、丁○○之羈押均應自99年10月1日起延長羈押2
    月；其上開具保之聲請自當一併駁回。
三、爰依刑事訴訟法第108條第1項、第2項、第5項，裁定如主文
    所示。
中    華    民    國    99    年    9     月    24    日
                    刑事第二庭  審判長法  官  蘇義洲
                                      法  官  童來好
                                      法  官  黃瑪玲
以上正本證明與原本無異。
如不服本裁定，應於收受送達後5日內向本院提出抗告狀。（應
附繕本）
                                      書記官  張宜柔
中    華    民    國    99    年    9     月    24    日

司法院資訊處製作；財團法人民間司法改革基金會備份。
